【裁判字號】    97,裁,3659
【裁判日期】    970717
【裁判案由】    贈與稅
【裁判全文】
最  高  行  政  法  院  裁  定
                                      97年度裁字第3659號
上  訴  人  甲○○
被 上訴 人  財政部臺灣省南區國稅局
代  表  人  乙○○
上列當事人間贈與稅事件，上訴人對於中華民國97年4月22日高
雄高等行政法院97年度訴字第8號判決，提起上訴，本院裁定如
下：
    主  文
上訴駁回。
上訴審訴訟費用由上訴人負擔。
    理  由
一、按對於高等行政法院判決之上訴，非以其違背法令為理由，
    不得為之，行政訴訟法第242條定有明文。依同法第243條第
    1項規定，判決不適用法規或適用不當者，為違背法令；而
    判決有同條第2項所列各款情形之一者，為當然違背法令。
    是當事人對於高等行政法院判決上訴，如依行政訴訟法第24
    3條第1項規定，以高等行政法院判決有不適用法規或適用不
    當為理由時，其上訴狀或理由書應有具體之指摘，並揭示該
    法規之條項或其內容；若係成文法以外之法則，應揭示該法
    則之旨趣；倘為司法院解釋或本院之判例，則應揭示該判解
    之字號或其內容。如以行政訴訟法第243條第2項所列各款情
    形為理由時，其上訴狀或理由書，應揭示合於該條項各款之
    事實。上訴狀或理由書如未依此項方法表明，或其所表明者
    與上開法條規定不合時，即難認為已對高等行政法院判決之
    違背法令有具體之指摘，其上訴自難認為合法。
二、本件上訴人對於高等行政法院判決上訴，主張：上訴人所為
    乃合法節稅行為，被上訴人對上訴人課徵贈與稅，顯然不當
    擴大遺產與贈與稅法之贈與概念，進而違反憲法第19條要求
    之租稅法律主義。又財政部民國92年4月9日臺財稅字第0910
    456306號函釋（下稱系爭函釋）有違實質課稅原則、公平課
    稅原則、稅法明確性原則、租稅法定主義、信賴保護原則及
    誠信原則之要求，因本件實應為立法問題，非解釋問題，蓋
    租稅規避行為本身即是利用立法者制定稅法時不周全所產生
    無意識之規範漏洞，該租稅漏洞之填補為立法者權責，非稅
    法適用者得越俎代庖，系爭函釋實有違反憲法所要求之法律
    保留原則云云。本院按原判決關於系爭函釋所敘「贈與人假
    藉免徵贈與稅之土地，取巧安排移轉其他應稅財產予子女者
    ，例如：先贈與子女公共設施保留地，再以現金買回；或先
    贈與子女公共設施保留地，再以建地與之交換；或先贈與子
    女公共設施保留地之大部分持分及建地之極小部分持分，再
    經由共有土地分割，使其子女取得整筆建地等，其實質與直
    接贈與現金、建地等應稅財產並無不同，應就實質贈與移轉
    之財產，依遺產及贈與稅法第4條第2項規定課徵贈與稅。」
    乃在闡述法規原意，參照司法院釋字第287號解釋：「行政
    主管機關就行政法規所為之釋示，係闡明法規之原意，固應
    自法規生效之日起有其適用。」之意旨，系爭函釋應自遺產
    及贈與稅法生效之日即有適用，故本件雖發生於財政部92年
    4月9日解釋令公布前，自仍得加以援用。並認定上訴人等與
    上訴人之子周賢彥或其姪周博彥間之土地移轉及合併分割等
    行為，形式上固係透過私法上契約自由之方式，所為合於法
    律形式之行為；但其中有諸多違反私經濟活動之正常模式，
    而也因此等迂迴、多階段、並異常之法形式行為，環環相扣
    結果，達成由上訴人等贈與上開應稅建地予上訴人之子周賢
    彥或其姪周博彥之目的，並此相同之經濟效果，卻能隱藏一
    般人贈與建地時應納之贈與稅，已超乎都市計畫法第50條之
    1之立法目的，顯係濫用該租稅優惠之規定，而為一有計畫
    之違法租稅規避行為，從而被上訴人依遺產及贈與稅法第4
    條第2項規定，按上訴人實質贈與移轉之財產公告現值，加
    計90年度前次核定贈與額，核定90年度贈與總額、贈與淨額
    ，應納稅額新臺幣2,357,963元，並無不合，系爭函釋並未
    增加法律所定人民納稅義務，業於理由中詳予論述，上訴意
    旨雖以原判決違背法令為由，核上訴人所陳上述理由，無非
    係就原審已論斷者，泛言其論斷不當，而未具體表明合於不
    適用法規、適用法規不當、或行政訴訟法第243條第2項所列
    各款之情形，難認對原判決之如何違背法令已有具體之指摘
    。依首揭規定及說明，應認其上訴為不合法。
三、據上論結，本件上訴為不合法。依行政訴訟法第249條第1項
    前段、第104條、民事訴訟法第95條、第78條，裁定如主文
    。
中    華    民    國    97    年    7     月    17    日
                    最高行政法院第五庭
                        審判長法官  劉  鑫  楨
                              法官  姜  仁  脩
                              法官  黃  淑  玲
                              法官  劉  介  中
                              法官  吳  慧  娟
以  上  正  本  證  明  與  原  本  無  異
中    華    民    國    97    年    7     月    17    日
                              書記官  王  史  民


司法院資訊處製作；財團法人民間司法改革基金會備份。
